臺灣高等法院刑事判決               100年度上訴字第3227號
上  訴  人
即  被  告  銘廉
上列上訴人即被告因違反毒品危害防制條例案件，不服臺灣基隆
地方法院100 年度訴字第556 號，中華民國100 年9 月30日第一
審判決（起訴案號：臺灣基隆地方法院檢察署100 年度毒偵字第
1372號），提起上訴，本院判決如下：
    主  文
上訴駁回。
    理  由
一、按不服地方法院之第一審判決而上訴者，應向管轄第二審之
    高等法院為之。上訴書狀應敘述具體理由，上訴書狀未敘述
    上訴理由者，應於上訴期間屆滿後20日內補提理由書於原審
    法院，逾期未補提者，原審法院應定期間先命補正；第二審
    法院認為上訴書狀未敘述理由或上訴有第362 條前段之情形
    者，應以判決駁回之，但其情形可以補正而未經原審法院命
    其補正者，審判長應定期間先命補正，刑事訴訟法第361 條
    、第367 條，分別定有明文。所謂上訴書狀應敘述具體理由
    ，必係依據卷內既有訴訟資料或提出新事證，指摘或表明第
    一審判決有何採證認事、用法或量刑等足以影響判決本旨之
    不當或違法，而構成應予撤銷之具體事由，始克當之（例如
    ：依憑證據法則具體指出所採證據何以不具證據能力，或依
    憑卷證資料，明確指出所為證據證明力之判斷如何違背經驗
    、論理法則）；倘僅泛言原判決認定事實錯誤、違背法令、
    量刑失之過重或輕縱，而未依上揭意旨指出具體事由，或形
    式上雖已指出具體事由，然該事由縱使屬實，亦不足以認為
    原判決有何不當或違法者（例如：對不具有調查必要性之證
    據，法院未依聲請調查亦未說明理由，或援用證據不當，但
    除去該證據仍應為同一事實之認定），皆難謂係具體理由，
    俾與第二審上訴制度旨在請求第二審法院撤銷、變更第一審
    不當或違法之判決，以實現個案救濟之立法目的相契合，並
    節制濫行上訴（最高法院97年度臺上字第892 號判決參照）
    。是以上訴人之上訴書狀或補提之上訴理由書，雖有敘述上
    訴理由，惟並未具體敘述第一審判決有上述違法、不當情形
    ，即與未敘述具體理由無異，其所為上訴，即不符合上訴之
    法定要件。
二、經查，本件原審適用簡式審判程序，並以上訴人即被告銘
    廉（簡稱被告）於偵訊、原審準備程序及審理時之自白（見
    原審卷第44頁、第52頁）、基隆市警察局第二分局列管毒品
    人口尿液檢體採集送驗紀錄表、台灣檢驗科技股份有限公司
    民國100 年5 月30日報告編號UL／2011／00000000號濫用藥
    物檢驗報告（見偵查卷第8 頁、第9 頁、第11頁）等為據，
    認定被告基於施用第一級毒品海洛因及第二級毒品甲基安非
    他命之犯意，於100 年5 月6 日23時許，在其基隆市○○區
    ○○街18之7 號住處，以將海洛因及甲基安非他命置放於玻
    璃球吸食器內，再以火加熱燒烤吸其煙霧方式，同時施用海
    洛因及甲基安非他命1 次，確有施用第一級毒品海洛因及第
    二級毒品甲基安非他命之犯行。另依本院被告前案紀錄表，
    說明被告曾因施用第二級毒品案件，經送觀察、勒戒後，認
    無繼續施用毒品之傾向，於87年8 月14日執行完畢釋放出所
    ，並經原審法院於87年8 月12日以87年度易字第386 號判決
    判處免刑，於87年9 月26日確定；於上開觀察、勒戒執行完
    畢釋放後5 年內，復因施用第一、二級毒品案件，經裁定送
    觀察、勒戒後，認有繼續施用毒品之傾向，經原審法院以91
    年度毒聲字第116 號裁定送強制戒治，於92年8 月29日停止
    強制戒治交付保護管束，於92年12月5 日（起訴書誤載為6
    日）保護管束期滿執行完畢，並由臺灣基隆地方法院檢察署
    檢察官以91年度毒偵緝字第119 號提起公訴，經原審法院以
    91年度訴字第669 號判決判處應執行有期徒刑10月確定（甲
    罪）；又因偽造文書案件，經臺灣板橋地方法院92年度重訴
    字第11號判決判處有期徒刑5 月（乙罪），因持有毒品罪案
    件，經本院92年度上訴字第4609號判決判處有期徒刑7 月（
    丙罪），上開甲、乙、丙罪，後經本院以93年度聲字第671
    號裁定應執行有期徒刑1 年10月確定；又因施用第一級毒品
    案件，經原審法院以98年度訴字第569 號判處有期徒刑8 月
    確定；從而，本案事證明確，被告於觀察、勒戒執行完畢釋
    放後5 年內再犯施用毒品案件經強制戒治執行完畢併科刑後
    ，再犯施用第一級毒品之犯行經科刑後，再犯本件施用第一
    、二級毒品之犯行至堪認定，應依法論科。又說明被告所為
    ，係犯毒品危害防制條例第10條第1 項之施用第一級毒品罪
    、第10條第2 項之施用第二級毒品罪；其持有第一級毒品海
    洛因、第二級毒品甲基安非他命係供施用，其持有第一級毒
    品、第二級毒品之低度行為為施用第一級毒品、施用第二級
    毒品之高度行為所吸收，不另論罪；被告以一施用行為同時
    觸犯施用第一級毒品罪、施用第二級毒品罪2 罪名，為想像
    競合犯，應依刑法第55條之規定，從一重依施用第一級毒品
    罪處斷。另說明被告前犯上開甲、乙、丙罪，後經本院以93
    年度聲字第671 號裁定應執行有期徒刑1 年10月確定；另因
    麻醉藥品管理條例案件，經本院以86年度上訴字第4288號判
    決判處應執行有期徒刑4 年6 月，經被告提起上訴，經最高
    法院以87年度台上字第1430號判決駁回上訴確定，假釋後撤
    銷假釋應執行殘刑有期徒刑2 年3 月1 日，與上開有期徒刑
    1 年10月接續執行，於95年12月19日假釋交付保護管束出獄
    ，嗣於96年7 月7 日假釋期滿未經撤銷，其未執行之刑，以
    已執行論而執行完畢；又因施用第一級毒品案件，經原審法
    院以98年度訴字第569 號判處有期徒刑8 月確定，於99年7
    月11日執行完畢，有本院被告前案紀錄表、臺灣基隆地方法
    院檢察署刑案資料查註紀錄表附卷可憑，其於有期徒刑執行
    完畢後5 年以內，故意再犯本件有期徒刑以上之罪，為累犯
    ，應依刑法第47條第1 項規定，加重其刑。復審酌被告前因
    施用毒品經觀察、勒戒、強制戒治及科刑後，猶不知戒除毒
    品惡習，復再施用第一、二級毒品，並審酌其所犯施用毒品
    之犯罪係戕害自身健康之行為，於他人尚不致造成損害及其
    施用之次數、被告事後坦承犯行之態度等一切情狀，量處有
    期徒刑7 月等情，均已詳敘其所憑證據、認定理由及量刑依
    據，從形式上觀察並無任何採證認事、用法或量刑之不當或
    違法。被告收受判決後提起本件第二審上訴，其上訴理由略
    以：被告雖有施用毒品之犯行，但當時係因疾病身體疼痛，
    為止痛之故方才施用，與以往施用之情形有所不同，原審處
    有期徒刑7 月，量刑過重；又被告近日因家庭之故，須照料
    年邁之母親，若遽然入獄，母親一時之間無人照料，實有問
    題，爰請斟酌此等因素，給予被告易科罰金云云。惟按量刑
    係法院就繫屬個案犯罪之整體評價，為事實審法院得依職權
    自由裁量之事項，量刑判斷當否之準據，應就判決之整體觀
    察為綜合考量，苟已斟酌刑法第57條各款所列情狀，而未逾
    越法定刑度，如無偏執一端，致有明顯失出失入之恣意為之
    情形，上級審法院即不得單就量刑部分遽指為不當或違法。
    查原判決就如何量定被告宣告刑之理由，業已審酌刑法第57
    條各款情形，量處有期徒刑7 月，並未逾越職權，亦未違反
    比例原則，亦無其他失出或失入之違法或失當之處。核被告
    之上訴意旨，純屬其個人主觀上對法院量刑之期盼，尚不足
    以影響原判決之本旨，其所執上訴理由，顯非依據卷內既有
    訴訟資料或提出新事證，指摘或表明第一審判決有何採證認
    事、用法或量刑等足以影響判決本旨之不當或違法，而構成
    應予撤銷之具體事由。揆諸上開規定及說明，本件上訴顯無
    具體理由而不合法定程式，應予駁回，並不經言詞辯論為之
    。
三、據上論斷，應依刑事訴訟法第367 條前段、第372 條，判決
    如主文。
中    華    民    國   100    年    11    月    18    日
                  刑事第十九庭  審判長法  官  鄧振球
                                      法  官  曾德水
                                      法  官  潘翠雪
以上正本證明與原本無異。
如不服本判決，應於收受送達後10日內向本院提出上訴書狀，其
未敘述上訴之理由者並得於提起上訴後10日內向本院補提理由書
（均須按他造當事人之人數附繕本）「切勿逕送上級法院」。
                                      書記官  朱家賢
中    華    民    國   100    年    11    月    18    日
附錄：本案論罪科刑法條全文
毒品危害防制條例第10條
施用第一級毒品者，處 6 月以上 5 年以下有期徒刑。
施用第二級毒品者，處 3 年以下有期徒刑。